【裁判字號】    97,易,15
【裁判日期】    970624
【裁判案由】    恐嚇
【裁判全文】
福建金門地方法院刑事判決                97年度易字第15號
公  訴  人  福建金門地方法院檢察署檢察官
被      告  丙○○
                    樓
上列被告因恐嚇案件，經檢察官提起公訴（97年度偵字第55號）
，本院判決如下：
    主  文
丙○○以加害生命、身體之事，恐嚇他人致生危害於安全，處有
期徒刑貳月，如易科罰金，以新臺幣壹仟元折算壹日。
    事  實
一、丙○○因其妻楊麗菁（另經檢察官為不起訴處分確定）與乙○○曾生爭執，乃於民國96年12月25日17時許，與楊麗菁夥
    同其他數名真實姓名年籍均不詳之成年人士，駕駛3輛自小
    客車齊赴乙○○位於金門縣金湖鎮料羅110號之住處欲找其
    理論，因乙○○不在致尋人未果，丙○○竟單獨基於恐嚇之
    犯意，對在場之乙○○外祖母陳許省女恫稱：要找乙○○算
    帳，要乙○○死等語，以此加害乙○○生命、身體之事告以
    陳許省女，陳許省女隨後更將此情轉述乙○○知悉，使乙○○心生畏懼不敢返家，致生危害於安全。
二、案經金門縣警察局移送福建金門地方法院檢察署檢察官偵查
    起訴。
    理  由
一、程序方面：查本判決下列所引用之各項證據方法之證據能力
    ，當事人於本院準備程序及審判期日中均未予爭執，且迄至
    言詞辯論終結前亦未再聲明異議，本院審酌該等陳述作成時
    之情況，並無不宜作為證據之情事，依刑事訴訟法第159條
    之5之規定，自均得作為證據。
二、實體方面：
（一）被告丙○○僅坦承其確曾於上開時日前往被害人乙○○家
      中欲找其理論，然矢口否認有何恐嚇犯行，辯稱：當時只
      是要去問被害人為何要打伊老婆而已，而且被害人一直騷
      擾伊老婆，所以我才要去問被害人這樣對不對，並無講過
      恐嚇被害人之言語云云。
（二）經查：
   1、被告以何等威脅之口吻，恐嚇要找被害人算帳、並要被害
      人死等情事，業據證人即被害人外祖母陳許省女於警詢以
      ：自稱楊麗菁是他的老婆的人對伊說，乙○○打他的老婆
      ，要乙○○死，並要伊叫乙○○出來，還一直朝著伊靠過
      來；及偵查中以：他們一到，楊麗菁就跟被告說乙○○祖
      母在那裡，被告就走過來一直靠近伊，被告對伊說要找乙○○算帳，態度及口氣很兇惡等語證述甚詳；而證人即被
      害人之父甲○○當時亦曾在場，並清楚聽見被告以如下方
      式施以恐嚇：楊麗菁到家門口問陳許省女乙○○在不在，
      陳許省女說不在，被告就說要找乙○○算帳，不算清楚，
      伊不放過他，凡此亦有證人甲○○於警詢所為證述之相關
      內容可為對照，證人甲○○更於偵查中到庭再就此情結證
      重述。據此以觀，被告曾前往被害人家中欲找其理論，並
      於尋人未果後，轉向陳許省女表示要找被害人算帳等情，
      既據前述證人證述明確，足信前情均屬事實無誤。
   2、其後被害人亦於警詢中證稱：當日伊外婆陳許省女打電話
      給伊，說一群年輕人酒喝一喝，在伊家門口，要來找伊麻
      煩，伊一聽到，心裡就很害怕，不敢回家，並躲到伊老婆
      家過夜，隔天回到家中，聽伊外婆說，被告有說叫伊出來
      ，不出來，要殺伊全家等語。準此，被害人確已聞言陳許
      省女之相關轉述，並就被告出言恐嚇要找其麻煩，甚至殺
      其全家之說法有所知悉，由是而生畏懼之心，甚於當日不
      敢返家，被告雖非將其加害之旨直接通知被害人，然該等
      恫嚇言語既因陳許省女之轉述而達到於被害人，被告恐嚇
      目的確已完成，被害人之生命、身體法益俱受威脅，並因
      之產生恐懼，被告所為自已屬恐嚇行為無疑。
   3、按告訴人、證人之陳述有部分前後不符，或相互間有所歧
      異時，究竟何者為可採，法院仍得本其自由心證予以斟酌
      ，非謂一有不符或矛盾，即應認其全部均為不可採信；尤
      其關於行為動機、手段及結果等之細節方面，告訴人之指
      陳，難免故予誇大，證人之證言，有時亦有予渲染之可能
      ；然其基本事實之陳述，若果與真實性無礙時，則仍非不
      得予以採信，最高法院74年臺上字第1599號判例見解可資
      參照。證人陳許省女、甲○○雖就被告係以何等言語恐嚇
      被害人一事於陳述上有些許出入，然查，其等均表示被告
      確有說要找被害人算帳，是就此等事實之陳述部分兩人並
      無二致，況證人陳許省女當時係直接面對被告之人，相較
      證人甲○○其更就被告另表示要被害人死一事有所聽聞，
      與常情亦無何違背，且由被害人所為前述證詞可知，陳許
      省女轉告之被告言語中確實包括要殺其全家此等說法，則
      被告當時確有以加害生命之事以為恫嚇此情實可認定，至
      被害人所謂之殺害全家，雖無其他憑據可為支持而或有誇
      大之處，惟基本事實部分既不存歧異，揆諸上開判例意旨
      ，要難謂上開證人所述均不可採，本院自得整體斟酌而為
      如上事實認定。
   4、再者，被告亦承認在案發是日，確曾前往被害人家中欲找
      其理論，然查，被告如其真有心與被害人平心靜氣以為溝
      通，在該處未見被害人蹤跡後，理應立刻離去，無庸再予
      逗留，更不須向陳許省女質疑被害人出手毆打楊麗菁之動
      機為何，陳許省女既與此事不具關聯，被告又能期待對方
      作何回答。甚於陳許省女不堪被告持續騷擾，轉向鄰人呂
      福進尋求協助後，被告仍未散去，凡此均有證人呂福進警
      詢所述可為對照，足證被告當時必處於盛怒之中，於無法
      立刻見得被害人之情形下，乃以口出如上惡言方式以為表
      達己身不滿情緒，絕非難以想見，如此推論無異更能符合
      被告持續於該處不斷糾纏陳許省女之當時情景，反係被告
      所言當時只是單純前往理論之說法，與前開分析均有未合
      而難以盡信。
   5、被告當日除與楊麗菁外，另曾夥同數名真實姓名年籍不詳
      成年人士齊赴該處，此除據證人甲○○、陳許省女證述明
      確外，亦經證人呂福進附和無誤，該不詳姓名人士究有幾
      人，3位證人雖於記憶上稍有出入，惟並無礙於被告確有
      攜人前往之此項認定，苟被告目的真係為理性溝通，又何
      須帶人前往壯大聲勢，衡情，被告此等所為，除係為對被
      害人警告教訓，藉以達到恐嚇被害人之預設目的外，又能
      作何解釋，被告於尋人未著情形下，乃向在場之陳許省女
      告以如上恐嚇言語，期得由其轉知被害人，並使被害人心
      生恐懼，與經驗法則並無出入，更屬合乎常理之事實推論
      ，反係證人楊麗菁竟與被告所言如出一轍，與上述一般情
      理多有違背，要難採信。而被告若真未曾口出恐嚇語句，
      當時既有陪同其前往之友人在場，於偵審中本應聲請傳喚
      其等到庭以還原真相，何須畏懼，被告自始至終均否認此
      點，不斷辯稱僅其與楊麗菁兩人在場，又何能令人信服，
      並為對其有利之認定。綜上，本案事證明確，被告恐嚇犯
      行已可認定，自應依法論科。
（三）核被告所為，係犯刑法第305條之恐嚇危害安全罪。爰審
      酌被告僅因其妻與被害人偶生之衝突，竟未循理性途徑解
      決問題，斷然前往被害人家中施以恐嚇，待被害人得知後
      ，更因此心生畏懼，惶惶終日，事後被告猶不願坦承犯行
      ，且未對被害人表示適度歉意、修補彼此怨隙，態度實屬
      不佳等一切情狀，量處如主文所示之刑，及諭知易科罰金
      折算標準，以示懲儆。
據上論斷，應依刑事訴訟法第299條第1項前段，刑法第305條、
第41條第1項前段，刑法施行法第1條之1，判決如主文。
本案經檢察官張漢森到庭執行職務。
中    華    民    國    97    年    6     月    24    日
                  刑事庭    法  官  盧軍傑
上正本證明與原本無異。
如不服本判決應於送達後10日內向本院提出上訴書狀（並附繕本
）；如上訴書狀未敘述上訴之理由者，並應於上訴期間屆滿後20
日內向本院補提上訴理由書。
中    華    民    國    97    年    6     月    24    日
                            書記官  徐振玉
附錄本案論罪科刑法條全文：
中華民國刑法第305條
以加害生命、身體、自由、名譽、財產之事，恐嚇他人致生危害
於安全者，處2年以下有期徒刑、拘役或3百元以下罰金。


司法院資訊處製作；財團法人民間司法改革基金會備份。
